臺灣臺南地方法院臺南簡易庭民事判決
111年度南簡字第1165號
原      告  黃信賓  


被      告  李明憲    住○○市○區○○○路000號之0九樓                         之0
上列當事人間請求確認本票債權不存在事件，經本院於民國111
年9月29日言詞辯論終結，判決如下：
    主  文
確認被告持有如附表所示之本票，對於原告之票據債權全部不存
在。
訴訟費用新臺幣1,500元由被告負擔。
    事實及理由
一、按發票人主張本票係偽造、變造者，於前條裁定送達後二十
    日內，得對執票人向為裁定之法院提起確認之訴，非訟事件
    法第195條第1項定有明文。被告執原告與訴外人黃麗靜共同
    簽發如附表所示之本票（下稱系爭本票）向本院聲請強制執
    行，經本院於民國111年8月10日以111度司票字第1995號裁
    定准予強制執行在案（下稱系爭本票裁定），被告於收受系
    爭本票裁定後20日內向本院提起本件訴訟，依上開規定，本
    院就本件自有管轄權。
二、次按確認法律關係之訴，非原告有即受確認判決之法律上利
    益者，不得提起之。民事訴訟法第247條第1項前段定有明文
    。所謂即受確認判決之法律上利益，係指法律關係之存在與
    否不明確，原告主觀上認為其在法律上之地位有不安之狀態
    存在，且此種不安之狀態，能以確認判決將之除去者而言（
    最高法院52年台上字第1240號判例參照）。又本票執票人，
    依票據法第123條規定，聲請法院裁定許可對發票人強制執
    行，係屬非訟事件，此項聲請之裁定，及抗告法院之裁定，
    僅依非訟事件程序，以審查強制執行許可與否，並無確定實
    體上法律關係存否之效力，如發票人就票據債務之存否有爭
    執時，應由發票人提起確認之訴，以資解決（最高法院109
    年度台上字第1952號判決意旨參照)。被告持系爭本票向本
    院聲請裁定本票准許強制執行，經本院裁定准許在案，原告
    主張系爭本票非其所簽發，是以兩造就被告得否持系爭本票
    對原告主張票據權利已有爭執，致原告在法律上之地位有不
    安之狀態存在，此不安之狀態得以本件確認判決加以除去，
    依上開說明，原告提起本件確認之訴，即有受確認判決之法
    律上利益。
三、原告主張：被告持系爭本票聲請本票准予強制執行裁定，經
    本院以111年度司票字第1995號裁定准許在案，惟原告並未
    簽發系爭本票，其上簽名及指印均非原告所為，系爭本票共
    同發票人黃麗靜是原告之妹，但黃麗靜於票載發票日已與娘
    家失聯，爰請求確認系爭本票對原告之債權全部不存在等語
    。並聲明：如主文所示。
四、被告抗辯：黃麗靜向我借款新臺幣(下同)15萬元，我要求提
    供借款保證人，黃麗靜說她要找家人商量，後來她拿系爭本
    票給我時，發票人欄已有原告簽名，我請黃麗靜打電話給其
    家人確認，黃麗靜與家人通話時開擴音，我聽到電話另一端
    的人說同意做借款擔保等語。並聲明：原告之訴駁回。
五、本院判斷之理由：
　㈠被告持系爭本票對原告及訴外人黃麗靜主張票據權利，聲請
    本院裁定准予強制執行獲准確定在案，業經本院調取本院以
    111年度司票字第1995號本票裁定強制執行卷宗核閱無誤。
    惟原告否認系爭本票上之簽名、指印為其所親簽、按捺乙節
    ，按本票為無因證券，僅就本票作成前之債務關係，無庸證
    明其原因而已。至該本票本身是否真實，即是否為發票人所
    作成，應由執票人負證明之責，此觀民事訴訟法第277條規
    定之法理至明，故發票人主張本票係偽造，對執票人提起確
    認本票係偽造或本票債權不存在之訴者，應由執票人就本票
    為真正之事實，先負舉證責任（最高法院100年度台簡抗字
    第19裁定、96年度台上字第2152號判決意旨參照），依上說
    明，應由被告就系爭本票為原告所簽發之事實，負證明之責
    。
　㈡被告於本院審理中陳明：黃麗靜拿系爭本票給我時，發票人
    欄已有原告簽名，我並無證據證明系爭本票係由原告簽發等
    語(見本院卷第50頁)，足見被告並未親見原告於系爭本票上
    簽名按捺指紋，尚難僅憑系爭本票上有原告名義之簽名及指
    紋，遽認原告為系爭本票共同發票人。又原告於本院審理中
    陳明：本件起訴狀具狀人「黃信賓」之簽名為其親筆等語(
    見本院卷第50-51頁)，經本院當庭比對本件起訴狀具狀人「
    黃信賓」簽名筆跡(見本院卷第18頁)，與系爭本票「黃信賓
    」簽名筆跡(見本院卷第35頁)，二者者運筆、書寫習慣、勾
    勒均不相同，此有本院111年9月29日言詞辯論筆錄附卷可參
    （見本院卷第51頁），是以，無從認定系爭本票上之原告名
    義簽名確為原告所為。被告雖抗辯黃麗靜交付系爭本票向其
    借款時，有打電話給原告確認，原告同意擔任本件借款保證
    人云云，惟為原告所否認，被告復未能就此舉證以實其說，
    難認其此部分抗辯為可採。原告既未在系爭本票簽名或按捺
    指印，即無庸負擔系爭本票之票據債務，被告不得執系爭本
    票，對原告主張發票人責任。
六、綜上所述，被告不能證明系爭本票為原告所簽發，從而，原
    告主張被告持有系爭本票，對於原告之票據債權全部不存在
    ，為有理由，應予准許。
七、本件訴訟費用額確定為1,500元（即第一審裁判費），依民
    事訴訟法第78條、第87條第1項之規定，應由敗訴之被告負
    擔。
八、據上論結，本件原告之訴為有理由，判決如主文。
中　　華　　民　　國　　111 　年　　9 　　月　　30　　日
                  臺灣臺南地方法院臺南簡易庭
                                  法  官　張桂美
以上正本係照原本作成。
如不服本判決，應於送達後20日內，向本院提出上訴狀並表明上
訴理由（須附繕本）。如委任律師提起上訴者，應一併繳納上訴
審裁判費。 
中　　華　　民　　國　　111 　年　　10　　月　　3 　　日
                                  書記官  林彥丞
附表     發票日 發票人 票面金額 （新臺幣） 到期日 票據號碼 111年5月12日 黃麗靜 黃信賓 150,000元 未記載 TH00043